臺灣新北地方法院刑事判決
110年度金訴字第813號
公  訴  人  臺灣新北地方檢察署檢察官
被      告  楊桂蘭


                    （另案於法務部○○○○○○○○○執                      行中）
上列被告因違反洗錢防制法等案件，經檢察官提起公訴（110年
度偵字第27279號、第27922號、第28750號），於準備程序中就
被訴事實為有罪之陳述，本院裁定進行簡式審判程序，茲判決如
下：
    主  文
楊桂蘭犯如附表一編號1至12「罪名及科刑」欄所示之罪，各處
如附表一編號1至12「罪名及科刑」欄所示之刑。應執行有期徒
刑貳年。
扣案如附表三編號1所示之物及未扣案之犯罪所得新臺幣壹萬伍
仟玖佰貳拾柒元均沒收。犯罪所得如全部或一部不能沒收或不宜
執行沒收時，追徵其價額。
    事  實
一、楊桂蘭於民國110年3月間加入姓名、年籍不詳綽號「旺財」
    之人所屬，而由真實姓名年籍不詳之人所組成之詐欺集團。
    其與「旺財」，及其餘真實姓名年籍不詳之人，共同基於意
    圖為自己不法所有之三人以上共同詐欺取財及隱匿詐欺犯罪
    所得去向、所在之洗錢犯意聯絡，負責提領詐欺所得款項並
    依指示交付指定之集團成員(俗稱車手)。先由「旺財」將詐
    欺集團取得如附表一各編號之「人頭帳戶」欄所示張鎔薰所
    申辦之臺灣銀行帳號000000000000帳戶(下稱張鎔薰臺灣銀
    行帳戶)、中華郵政帳號00000000000000帳戶(下稱張鎔薰郵
    局帳戶)及陳少瑤所申辦之中國信託銀行帳號000000000000
    帳戶(下稱陳少瑤中國信託帳戶)提款卡交付楊桂蘭。嗣詐欺
    集團成員即於如附表一各編號「詐欺方式」欄所示時間，以
    該欄所示方式，對各編號「告訴人」欄所示程竪凱等12人施
    用詐術，致其等均陷於錯誤，分別於附表一各編號「匯款時
    間及金額」欄所示時間匯款該欄所示不等之金額至各編號「
    人頭帳戶」欄所示詐欺集團掌控之上開帳戶，再由楊桂蘭於
    附表一各編號「提領時間及提領金額」欄所示時間提領該欄
    所示詐欺款項後交付「旺財」指定之其他詐欺集團成員，以
    此方式隱匿詐欺犯罪所得去向、所在。楊桂蘭因參與上開犯
    行，每提領詐欺款項新臺幣(下同)3萬元，可獲得2000元作
    為報酬。嗣經程竪凱等12人發覺有異報警處理，而為警循線
    查獲，並扣得如附表三所示之物，而悉上情。
二、案經程竪凱等12人訴由新北市政府警察局三重分局、臺北市
    政府警察局中正第二分局報告臺灣新北地方檢察署（下稱新
    北地檢署）檢察官；訴由臺北市政府警察局北投分局報告臺
    灣士林地方檢察署呈請臺灣高等法院檢察署檢察長令轉新北
    地檢署檢察官偵查起訴。
    理  由
壹、程序事項
    查本案被告楊桂蘭所犯係死刑、無期徒刑、最輕本刑為3年
    以上有期徒刑以外之罪，其於準備程序中就前揭被訴事實為
    有罪之陳述，經本院告知簡式審判程序之旨，並聽取公訴人
    、被告意見後，經裁定進行簡式審判程序審理，則本案證據
    之調查，依刑事訴訟法第273條之2規定，自不受同法第159
    條第1項、第161條之2、第161條之3、第163條之1及第164條
    至第170條規定之限制，合先敘明。
貳、實體事項
一、認定事實之理由及證據：
    上揭事實及如附表一所示詐欺集團成員施用詐術，詐欺各該
    告訴人，致各該告訴人陷於錯誤而匯款之情節，暨後續提領
    及交付各該詐欺所得款項之過程，業據被告於本院審理時均
    坦白承認（見本院110年度金訴字第813號卷〈下稱本院卷〉第
    194頁），並有如附表二各編號「證據名稱」欄所示之供述
    及非供述證據等在卷可佐（見附表二各編號「證據出處」欄
    所示），另有如附表三編號1所示之物扣案可證，足認其自
    白與事實相符，本件事證明確，被告犯行洵堪認定，應予依
    法論科。
二、論罪科刑：
  ㈠法律說明:
　  洗錢防制法之立法目的，依同法第1條規定，係在於防範及
    制止因特定犯罪所得之不法財物或財產上利益，藉由洗錢行
    為（例如經由各種金融機構或其他交易管道），使其形式上
    轉換成為合法來源，以掩飾或切斷其財產或財產上利益來源
    與犯罪之關聯性，而藉以逃避追訴、處罰。準此以觀，洗錢
    防制法洗錢罪之成立，除行為人在客觀上有掩飾或隱匿因特
    定犯罪所得財產或財產上利益之具體作為外，尚須行為人主
    觀上具有掩飾或隱匿其財產或利益來源與犯罪之關聯性，使
    其來源形式上合法化，以逃避國家追訴、處罰之犯罪意思，
    始克相當。倘能證明人頭帳戶內之資金係前置之特定犯罪所
    得，即應逕以一般洗錢罪論處（最高法院108年度台上字第2
    500號判決可資參照）。
　㈡罪名：
　　核被告就附表一各編號所示行為均係犯刑法第339條之4第1
    項第2款之三人以上共同詐欺取財罪及洗錢防制法第2條第2
    款、同法第14條第1項之洗錢罪。又附表一編號2至4、6至10
    「詐欺方式」欄所示詐欺集團成員在網際網路上佯登不實交
    易訊息，附表一編號11、12「詐欺方式」欄所示詐欺集團成
    員佯稱為檢察署及警察人員，固分別有以網際網路對公眾散
    布，及冒用公務員名義之情形，惟卷內並無證據可證被告對
    於詐欺方式有所知悉，基於有疑唯利被告原則，尚難認被告
    該等犯行另該當刑法第339條之4第1項第3款、第1款之加重
    要件，併此指明。
　㈢共同正犯:
　　被告就上開各次行為，與「旺財」及其他詐欺集團成員間有
    共同之犯意聯絡及行為分擔，應依刑法第28條之規定，論以
    共同正犯。
　㈣罪數:
　　如附表一編號8、11所示被告多次提領同一告訴人遭詐欺之
    不法款項，被告與該不詳之詐欺集團成員係基於單一之犯意
    ，先後侵害同一告訴人之財產法益，在時間、空間上有密切
    關係，依一般社會健全觀念，其行為之獨立性極為薄弱，難
    以強行分開，在刑法評價上，以視為一個舉動之接續施行，
    合為包括之一行為予以評價，較為合理，應論以接續犯之一
    罪。被告就如附表一各編號所為，係各以一行為同時觸犯上
    開罪名，應依刑法第55條前段想像競合之規定，均從一重論
    以刑法第339條之4第1項第2款之三人以上共同犯詐欺取財罪
    。至於被告就如附表一各編號所為，犯罪時間不同，且造成
    不同告訴人財產法益受損，犯意各別，行為互殊，應予分論
    併罰。
  ㈤量刑:
　　爰以行為人之責任為基礎，審酌被告因疫情沒有工作，不思
    循合法正當途徑獲取金錢，而貪圖不法利益加入本案詐欺集
    團擔任車手，造成本案告訴人之財產損失，所為實值非難；
    然考量被告於審理中坦承全部犯行，態度尚可，暨其於偵查
    及審理中就以迂迴層轉方式隱匿詐欺犯罪所得之所在、去向
    之一般洗錢之構成要件事實，均自白不諱，合於洗錢防制法
    第16條第2項減輕其刑之規定，應於量刑時併為審酌，兼衡
    被告並未與告訴人和解、前科素行、被告參與犯罪之分工程
    度、告訴人所受損害之程度，及被告自述之智識程度、生活
    狀況（見本院卷第195頁）等一切情狀，分別量處如主文所
    示之刑。
  ㈥定應執行刑：
    基於罪刑相當原則，在多數犯罪定其應執行刑之情形，應有
    責任遞減原則之適用，而此處的責任遞減是重在對犯罪人本
    身及所犯各罪的情狀綜合審酌定其應執行刑，不能忽略深究
    個案情節，並以整體觀察受刑人於該等時間所以為此等犯罪
    的犯罪脈絡及犯罪人格歷程，藉此定其應執行刑之機會調節
    ，重新自整體考量行為人依其犯數罪間所反映的人格特性，
    並實現刑罰經濟的功能，尤其是應報與預防間的調和，酌定
    合適的應執行刑，使受刑人所犯各罪不致過度評價。考量被
    告既然參與詐欺犯罪集團，則其各別犯行本質上具有反覆、
    繼續的性質，整體分工行為均在110年3月26日及30日間，而
    且各罪性質上都是侵害他人的財產法益，責任非難重複性較
    高，應該酌定比較低的應執行刑，避免過度執行刑罰。而且
    考慮刑罰邊際效益會隨著刑期增加而遞減，受刑罰者所生痛
    苦程度則會隨著刑期增加而遞增，爰就被告所涉犯罪整體所
    侵害之法益規模、行為彼此間的獨立性及時間間隔，定其應
    執行之刑如主文所示。
三、沒收部分：
  ㈠犯罪所用之物：
　　查附表三編號1所示之物，為被告所有，供本案與詐欺集團
    成員聯繫之犯罪工具，業據被告於審理時供明在卷（見本院
    卷第177頁），爰依刑法第38條第2項前段之規定宣告沒收之
    。至於附表三編號3、5所示之物並無證據證明與本案有關；
    附表三編號4所示之物雖係被告用以提領本案詐欺所得款項
    之用，惟帳戶申設人本得依各金融機構規定申請補發提款卡
    ，是以沒收提款卡實無助達成犯罪防治之目的，就本案而言
    亦不具刑法重要性，爰均不予宣告沒收。
  ㈡犯罪所得：
　　查被告因本案犯行每提領詐欺款項3萬元，可獲得2000元作
    為報酬乙節，業經其供承在卷（見本院卷第177頁）。又附
    表一被告合計提領共23萬8900元，故被告於本案實際領有1
    萬5927元之報酬（計算式：23萬8900元÷3萬×2000元＝1萬592
    7元，四捨五入至整數），屬其未扣案之犯罪所得，應依刑
    法第38條之1第1項、第3項規定予以沒收，並於全部或一部
    不能沒收或不宜執行沒收時，追徵其價額。至於扣案附表三
    編號2所示現金1萬元，係被告於110年4月1日自非本案人頭
    帳戶所提領，業據被告審理時自陳(見本院卷第177頁)，亦
    有扣案編號3提領明細可證，與本案無關，爰不予宣告沒收
    。
據上論斷，應依刑事訴訟法第273條之1第1項、第299條第1項前
段，判決如主文。
本案經檢察官林郁璇提起公訴，檢察官簡志祥到庭執行公訴。
中　　華　　民　　國　　111 　年　　1 　　月　　26　　日
                  刑事第十四庭  法　官　梁家贏
上列正本證明與原本無異。
如不服本判決，應於判決送達後20日內敘明上訴理由，向本院提
出上訴狀 (應附繕本) ，上訴於臺灣高等法院。其未敘述上訴理
由者，應於上訴期間屆滿後20日內向本院補提理由書「切勿逕送
上級法院」。
                                書記官 巫茂榮
中　　華　　民　　國　　111 　年　　2 　　月　　7 　　日
　　　　　　　　　　　　　　　　　　　
附表一：
編號 告訴人 詐欺方式 匯款時間及 金額 (新臺幣) 人頭帳戶 提領時間及 金額 (新臺幣) 罪名及科刑 1 程竪凱 不詳詐欺集團成員於110年3月8日某時許，向程竪凱佯稱可借款，惟須繳納律師公證費、強制公證費云云，致程竪凱陷於錯誤而依指示匯款。 110年3月26日13時10分許匯款1萬元 張鎔薰臺灣銀行帳戶 110年3月26日13時32分許提領2萬元 楊桂蘭犯三人以上共同詐欺取財罪，處有期徒刑壹年壹月。 2 李正傑 不詳詐欺集團成員於110年3月24日前某日，在雅虎奇摩拍賣刊登不實訊息，佯稱欲販售健康食品云云，致李正傑陷於錯誤而依指示匯款。 110年3月26日11時56分許匯款2640元 張鎔薰郵局帳戶 110年3月26日12時12分許提領5900元 楊桂蘭犯三人以上共同詐欺取財罪，處有期徒刑壹年壹月。 3 黃士榮 不詳詐欺集團成員於110年3月24日前某日，在Mobile01網站上刊登不實訊息，佯稱欲販售吹風機云云，致黃士榮陷於錯誤而依指示匯款。 110年3月26日13時6分許匯款2600元 同上 110年3月26日13時54分許提領1萬4000元 楊桂蘭犯三人以上共同詐欺取財罪，處有期徒刑壹年壹月。 4 盧以倫 不詳詐欺集團成員於110年3月25日11時40分前某時，在蝦皮拍賣網站刊登不實訊息，佯稱欲販售行李箱云云，致盧以倫陷於錯誤而依指示匯款。 110年3月26日10時59分許匯款2萬2000元 同上 110年3月26日11時49分許提領1萬7000元 楊桂蘭犯三人以上共同詐欺取財罪，處有期徒刑壹年壹月。 5 郭惠蘭 不詳詐欺集團成員於110年3月25日18時17分許，向郭惠蘭佯稱為其親友且急需借款云云，致郭惠蘭陷於錯誤而依指示匯款。 110年3月26日13時18分許匯款2萬元 張鎔薰臺灣銀行帳戶 110年3月26日13時33分許提領1萬元 楊桂蘭犯三人以上共同詐欺取財罪，處有期徒刑壹年壹月。 6 黃琇怡 不詳詐欺集團成員於110年3月25日19時14分前某時，在雅虎奇摩拍賣刊登不實訊息，佯稱欲販售商品云云，致黃琇怡陷於錯誤而依指示匯款。 110年3月26日10時47分許匯款1160元 張鎔薰郵局帳戶 110年3月26日11時29分許提領2萬元 楊桂蘭犯三人以上共同詐欺取財罪，處有期徒刑壹年壹月。 7 張思敏 不詳詐欺集團成員於110年3月26日12時前某時，在Facebook上刊登不實訊息，佯稱欲販售蘋果電腦云云，致張思敏陷於錯誤而依指示匯款。 110年3月26日13時3分許匯款2萬元 同上 110年3月26日13時35分許提領2萬元 楊桂蘭犯三人以上共同詐欺取財罪，處有期徒刑壹年壹月。 8 黃若語 不詳詐欺集團成員於110年3月26日12時前某時，在旋轉拍賣上刊登不實訊息，佯稱欲販售CHANEL包包云云，致黃若語陷於錯誤而依指示匯款。 110年3月26日15時56分許匯款3萬7000元 同上 110年3月26日15時58分許提領2萬元 楊桂蘭犯三人以上共同詐欺取財罪，處有期徒刑壹年壹月。      110年3月26日15時59分許提領7000元  9 許仁瑋 不詳詐欺集團成員於110年3月26日12時52分前某時，在雅虎奇摩拍賣刊登不實訊息，佯稱欲販售安素高鈣云云，致許仁瑋陷於錯誤而依指示匯款。 110年3月26日12時52分許匯款2060元 同上 110年3月26日12時59分許提領2萬元 楊桂蘭犯三人以上共同詐欺取財罪，處有期徒刑壹年壹月。 10 李毅柏 不詳詐欺集團成員於110年3月26日14時12分前某時，在Facebook上刊登不實訊息，佯稱欲販售平板電腦云云，致李毅柏陷於錯誤而依指示匯款。 110年3月26日14時40分許匯款1萬5000元 同上 110年3月26日14時58分許提領1萬5000元 楊桂蘭犯三人以上共同詐欺取財罪，處有期徒刑壹年壹月。 11 潘舜穎 不詳詐欺集團成員於110年3月30日12時37分許，撥打電話予潘舜穎，佯稱為臺北地方檢察署，因其友人之詐欺案件查獲需退款云云，致潘舜穎陷於錯誤而依指示匯款。 110年3月30日13時27分許匯款4萬9985元 陳少瑤中國信託帳戶 110年3月30日13時45分許提領2萬元 楊桂蘭犯三人以上共同詐欺取財罪，處有期徒刑壹年貳月。    110年3月30日13時30分許匯款4萬9985元  110年3月30日13時46分許提領1萬元       110年3月30日13時56分許提領2萬元  12 黃玉珊 不詳詐欺集團成員於110年3月30日12時許，撥打電話予黃玉珊，佯稱為刑事警察大隊，因先前遭詐騙需處理後續退款事宜云云，致黃玉珊陷於錯誤而依指示匯款。 110年3月30日13時52分許匯款2萬0222元 同上 110年3月30日13時57分許提領2萬元 楊桂蘭犯三人以上共同詐欺取財罪，處有期徒刑壹年壹月。 共計提領23萬8900元 (起訴書於附表一編號1至10所示犯行中，就提領金額均加計手續費5元，核屬誤載，皆應予更正。)       
附表二：
對應犯罪事實 證據名稱 證據出處 附表一編號1 （告訴人程竪凱） 程竪凱之警詢筆錄 見偵27922卷第13至14頁  程竪凱提供之與詐欺集團對話紀錄擷圖 見偵27922卷第25頁  程竪凱提供之匯款交易明細 見偵27922卷第26頁  張鎔薰臺灣銀行帳戶存摺存款歷史交易明細 見臺灣士林地方檢察署110年度偵字第7506號卷（下稱士偵7506卷）第160頁  三重分局大同派出所110年3月26日提領監視器影像畫面 見偵27922卷第23頁 附表一編號2 （告訴人李正傑） 李正傑之警詢筆錄 見偵28750卷第64至66頁  李正傑提供之匯款交易明細 見偵28750卷第67頁  李正傑提供之與詐欺集團對話紀錄及相關頁面擷圖 見偵28750卷第68至69頁  張鎔薰郵局帳戶歷史交易清單 見士偵7506卷第147頁  110年3月26日提領影像畫面 見偵28750卷第20頁 附表一編號3 （告訴人黃士榮） 黃士榮之警詢筆錄 見偵28750卷第129至130頁  黃士榮提供之與詐欺集團對話紀錄 見偵28750卷第135至143頁  黃士榮提供之匯款交易憑證 見偵28750卷第144頁  張鎔薰郵局帳戶歷史交易清單 見士偵7506卷第147頁  110年3月26日提領影像畫面 見偵28750卷第21頁 附表一編號4 （告訴人盧以倫） 盧以倫之警詢筆錄 見偵28750卷第45至47頁  盧以倫提供之匯款交易明細及與詐欺集團對話紀錄擷圖 見偵28750卷第51至56頁  張鎔薰郵局帳戶歷史交易清單 見士偵7506卷第147頁  110年3月26日提領影像畫面 見偵28750卷第19頁 附表一編號5 （告訴人郭惠蘭） 郭惠蘭之警詢筆錄 見偵27922卷第15至17頁  郭惠蘭提供之與詐欺集團對話紀錄擷圖 見偵27922卷第27至28頁  張鎔薰臺灣銀行帳戶存摺存款歷史交易明細 見士偵7506卷第160頁  三重分局大同派出所110年3月26日提領監視器影像畫面 見偵27922卷第23頁 附表一編號6 （告訴人黃琇怡） 黃琇怡之警詢筆錄 見偵28750卷第34至37頁  黃琇怡提供之與詐欺集團對話紀錄、相關網頁及網路轉帳明細擷圖 見偵28750卷第30至33頁  黃琇怡提供之郵政存簿影本 見偵28750卷第38頁  張鎔薰郵局帳戶歷史交易清單 見士偵7506卷第147頁  110年3月26日提領影像畫面 見偵28750卷第19頁 附表一編號7 （告訴人張思敏） 張思敏之警詢筆錄 見偵28750卷第107至109頁  張思敏提供之Facebook貼文、與詐欺集團對話紀錄、對方提供包裹畫面、匯款紀錄等擷圖 見偵28750卷第117至123頁  張鎔薰郵局帳戶歷史交易清單 見士偵7506卷第147頁  110年3月26日提領影像畫面 見偵28750卷第21頁 附表一編號8 （告訴人黃若語） 黃若語之警詢筆錄 見偵28750卷第175至177頁  黃若語提供之與詐欺集團對話紀錄及匯款交易明細擷圖 見偵28750卷第180至182頁  張鎔薰郵局帳戶歷史交易清單 見士偵7506卷第148頁  110年3月26日提領影像畫面 見偵28750卷第22至23頁 附表一編號9 （告訴人許仁瑋） 許仁瑋之警詢筆錄 見偵28750卷第75至76頁  許仁瑋提供之轉帳交易明細 見偵28750卷第81至82頁  許仁瑋提供之與詐欺集團對話紀錄 見偵28750卷第83至98頁  張鎔薰郵局帳戶歷史交易清單 見士偵7506卷第147頁  110年3月26日提領影像畫面 見偵28750卷第20頁 附表一編號10 （告訴人李毅柏） 李毅柏之警詢筆錄 見偵28750卷第147至148頁  李毅柏提供之匯款交易明細及與詐欺集團對話紀錄擷圖 見偵28750卷第155至168頁  張鎔薰郵局帳戶歷史交易清單 見士偵7506卷第148頁  110年3月26日提領影像畫面 見偵28750卷第22頁 附表一編號11 （告訴人潘舜穎） 潘舜穎之警詢筆錄 見士偵7506卷第25至29頁  陳少瑤中國信託帳戶歷史交易明細 見士偵7506卷第187至188頁  臺北市政府警察局北投分局偵查隊偵辦詐欺案件監視器擷取畫面 見偵27279卷第13至17頁 附表一編號12 （告訴人黃玉珊） 黃玉珊之警詢筆錄 見士偵7506卷第33至34頁  陳少瑤中國信託帳戶歷史交易明細 見士偵7506卷第187至188頁  臺北市政府警察局北投分局偵查隊偵辦詐欺案件監視器擷取畫面 見偵27279卷第17頁 
附表三：
編號 扣案物品名稱及數量 備註 1 華為品牌行動電話1具（含SIM卡、門號：0000000000、IMEZ000000000000000、000000000000000） 楊桂蘭所持有，供本案犯罪所用之物（見士偵7506卷第53頁扣押物品目錄表、本院卷第177頁楊桂蘭之供述） 2 新臺幣1萬元 楊桂蘭所持有，惟無證據證明與本案有關（見士偵7506卷第53頁扣押物品目錄表） 3 110年4月1日提領明細1張 楊桂蘭所持有，惟無證據證明與本案有關（見士偵7506卷第53頁扣押物品目錄表） 4 臺灣銀行金融卡（帳號：000000000000）1張、中華郵政金融卡（帳號：00000000000000）1張、中國信託銀行金融卡（帳號：000000000000）1張 楊桂蘭所持有，本案收取贓款所用帳戶之金融卡，惟宣告沒收或追徵欠缺刑法上之重要性（見士偵7506卷第53頁扣押物品目錄表） 5 國泰世華銀行金融卡（帳號：000000000000）1張、臺灣企銀金融卡（帳號：00000000000）1張、中華郵政金融卡（帳號：00000000000000）1張、合作金庫銀行金融卡（帳號：0000000000000）1張 楊桂蘭所持有，惟無證據證明與本案有關（見士偵7506卷第53頁扣押物品目錄表） 
附錄本案論罪科刑法條全文：
中華民國刑法第339 條之4 ：
犯第339條詐欺罪而有下列情形之一者，處1年以上7年以下有期
徒刑，得併科1百萬元以下罰金：
一、冒用政府機關或公務員名義犯之。
二、三人以上共同犯之。
三、以廣播電視、電子通訊、網際網路或其他媒體等傳播工具，
    對公眾散布而犯之。
前項之未遂犯罰之。
洗錢防制法第2條：
本法所稱洗錢，指下列行為：
一、意圖掩飾或隱匿特定犯罪所得來源，或使他人逃避刑事追訴
    ，而移轉或變更特定犯罪所得。
二、掩飾或隱匿特定犯罪所得之本質、來源、去向、所在、所有
    權、處分權或其他權益者。
三、收受、持有或使用他人之特定犯罪所得。
洗錢防制法第14條：
有第二條各款所列洗錢行為者，處7年以下有期徒刑，併科新臺
幣5百萬元以下罰金。
前項之未遂犯罰之。
前二項情形，不得科以超過其特定犯罪所定最重本刑之刑。